臺灣高雄地方法院民事判決　　　　　　 109年度訴字第1549號
原　　　告　林嘉妍　
訴訟代理人　黃燦堂律師
被　　　告　程擎天　
上列當事人間請求侵權行為損害賠償事件，原告提起刑事附帶民
事訴訟，經本院刑事庭裁定移送前來（本院108 年度附民字第59
0 號），本院於民國110年10月20日言詞辯論終結，判決如下：
    主      文
被告應給付原告新臺幣貳拾萬元，及自民國一○八年十月九日起
至清償日止，按週年利率百分之五計算之利息。
原告其餘之訴駁回。
訴訟費用由被告負擔三分之一，餘由原告負擔。
本判決第一項得假執行，但被告如以新臺幣貳拾萬元為原告預供
擔保，得免為假執行。
原告其餘假執行之聲請駁回。
    事實及理由
壹、程序方面：本件被告未於言詞辯論期日到場，核無民事訴訟
    法第386 條各款所列情形，爰依原告之聲請，由其一造辯論
    而為判決。
貳、實體方面：
一、原告主張：被告從事代書業務，事務所設於高雄市○○區○
    ○○路00○0 號，與訴外人甲○○原合作從事票貼業務， 2
    人於民國104 年11月3 日至105 年7 月29日為男女朋友關係
    。被告受原告委託向訴外人黃○蘭、蔡○委購買高雄市鳳山
    區五甲二路之房地，先於105 年5 月24日簽訂買賣契約，嗣
    原告於105 年6 月4 日簽發票面金額新臺幣（下同）240 萬
    元之本票（下稱系爭本票）、服務證明書、申報所得資料各
    1 紙（下合稱系爭物品）供上開購買房地擔保所用，由被告
    代為保管。詎被告竟於105 年6 月3 日某時對甲○○表示有
    客戶需要代墊購屋款項，向甲○○借款70萬元，甲○○應允
    後，於翌日即於105 年6 月4 日上午10時8 分自其彰化銀行
    帳戶轉帳70萬元至被告之華南商業銀行帳戶，被告於105 年
    6 月4 日晚間取得含原告所簽發系爭本票等系爭物品後，明
    知系爭物品係自己為原告處理購屋事務而取得之物，將來委
    託事務終了後，依約必須返還予原告，竟意圖為自己不法之
    所有，基於侵占之犯意，於105 年6 月4 日晚間取得系爭物
    品後某時，交給甲○○作為上開70萬元款項之擔保，變易持
    有為所有之意，將系爭物品侵占入己。其後被告與甲○○ 2
    人於105 年7 月中旬感情生變，雙方之金錢往來糾葛不清。
    甲○○先行委託其前夫文○龍於105 年11月2 日向原告催討
    不成，於105 年11月4 日向本院聲請本票裁定，經本院以10
    5 年度司票字第5928號民事裁定准予強制執行，原告認上開
    本票並非供房屋貸款而簽發，因於106 年4 月26日向本院提
    起確認債權不存在之訴，經本院以106 年度雄簡字第1214號
    民事判決認定甲○○持有系爭本票債權對原告不存在確定。
    而被告之侵占行為亦業經本院刑事庭以108 年度易字第331 
    號判刑（臺灣高等法院高雄分院109 年度上易字第585 號駁
    回上訴，下稱系爭刑事案件）確定。被告原受原告委託辦理
    房屋過戶業務，卻侵占購買房屋所開立之擔保系爭本票，違
    反契約給付內容，應負損害賠償責任。被告之故意侵占行為
    造成原告遭甲○○經法院強制扣薪20萬8,530 元以及支出律
    師費20萬元之損害，原告遭法院執行處強制扣薪之文件直接
    送達原告任職公司，造成原告於公司與同事間信用受損，且
    需花費金錢委任律師處理相關民事及刑事訴訟事宜，方得清
    白，原告僅依民法第184 條、第195 條侵權行為及同法第22
    7 條之1 、第544 條委任關係，擇一請求被告負信用權60萬
    元之損害賠償等語。並聲明：㈠被告應給付原告60萬元，及
    自起訴狀繕本送達翌日起至清償日止按週年利率5 ％計算之
    利息。㈡原告願供擔保請准予宣告假執行。
二、被告未於言詞辯論期日到庭，僅提出書狀以：甲○○才是本
    案真正之加害人，被告非為加害人，被告對本件所請求賠償
    事項全部難以認同，並全有爭執不能接受，請本院待刑事案
    件再審結果揭露後，再行對本件續行，以保法益等語至辯。
三、兩造不爭執事項及本件爭點：
  ㈠查被告對下列事項，於系爭刑事案件中並不爭執，且原告對
    此亦不爭執（見訴字卷第172 至173 頁），堪認為兩造不爭
    執事項：
  ⒈被告從事代書業務，事務所設於高雄市○○區○○○路00○
    0 號，與甲○○原合作從事票貼業務，2 人於104 年11月 3
    日至105 年7 月29日為男女朋友關係。
  ⒉被告受原告委託向訴外人黃○蘭、蔡○委購買高雄市鳳山區
    五甲二路之房地，先於105 年5 月24日簽訂買賣契約，嗣原
    告於105 年6 月4 日簽發系爭本票等系爭物品供上開購買房
    地擔保所用，由被告代為保管。
  ⒊甲○○於某時取得原告交予被告之系爭物品。
  ⒋原告付清所購買房地尾款後，欲向被告索回系爭物品，被告
    於105 年7 月14日書立「權狀正本收回原本票撕毀作廢」文
    件交給原告。
  ⒌甲○○於105 年11月2 日委託前夫文○龍向原告催討不成，
    於105 年11月4 日持系爭本票向本院聲請本票裁定，經本院
    以105 年度司票字第5928號民事裁定准予強制執行，並扣原
    告之薪水共20萬8,530 元；原告遂於106 年4 月26日向本院
    提起確認本票債權不存在之訴，經本院高雄簡易庭以106 年
    度雄簡字第1214號民事判決（見訴字卷第45至48頁）認定甲
    ○○持有系爭本票債權對原告不存在確定。
  ⒍甲○○於107 年5 月4 日與原告簽立和解書，並已返還原告
    遭強制執行之款項20萬8,530 元。
  ⒎系爭刑事案件認定被告侵占原告所交付之系爭物品，判決有
    期徒刑確定。
  ㈡本件爭點：原告主張系爭物品遭被告侵占，依據民法第 184
    條第1 項、第544 條向被告請求60萬元信用權損害賠償及法
    定利息，是否有理？
四、本院之判斷：
  ㈠按刑事訴訟判決所認定之事實，固非當然有拘束民事訴訟判
    決之效力，但民事法院調查刑事訴訟原有之證據，而斟酌其
    結果以判斷事實之真偽，並於判決內記明其得心證之理由，
    即非法所不許（最高法院49年台上字第929 號判決意旨參照
    ）。
  ㈡原告主張系爭物品遭被告侵占，是否有據？
  ⒈查甲○○於系爭刑事案件一審準備及審理時證（供）稱：被
    告於105 年6 月3 日下午說有一個客戶即原告買房子需要代
    墊款，要我把錢直接匯給被告，我在隔天即105 年6 月4 日
    上午10時許匯款70萬元給被告，當天晚間原告到被告的事務
    所簽發本票時，被告還錄影傳LINE給我，以證明原告確實要
    借代墊款70萬，簽本票時我並不在場，系爭物品是被告當天
    稍後在被告的事務所交給我，供借款擔保之用等語（見系爭
    刑事案件一審院一卷第61至63頁、一審院二卷第396 至 397
    頁），指證稱70萬元係借給被告，且被告與原告在簽系爭本
    票時有錄影傳LINE給甲○○之情事。而原告於警偵訊及系爭
    刑事案件一審稱：我是在105 年6 月4 日晚間9 點多去被告
    事務所簽本票，連同服務證明書等一併交給被告保管，當時
    被告有對我拍照，說要拍給女朋友看證明在上班，105 年11
    月2 日文啟龍及另外一個不明男子來到我家找我，說持有我
    簽發的本票，要我還錢，我當時問文○龍為什麼會本票，當
    時文○龍說是被告拿本票向甲○○借房屋代墊款，我告知文
    ○龍說我並沒有借這筆房屋代墊款，而且本票是用購屋尾款
    之用，本票上有註明「購屋用」，後來文○龍對我說：「那
    你被騙了！」，我繼續問質疑文○龍說：我並沒有委託被告
    拿本票去借錢，為何被告沒有我的委託書，還可以拿著本票
    去向你們代我借錢，文○龍當下就給我看他手機裡照片，是
    我當初在被告事務所內簽發本票的照片等語（見系爭刑事案
    件警卷第13頁背面、偵二卷第136 頁、一審院二卷第405 至
    410 頁），就所證簽本票及錄影傳LINE之情事所證與甲○○
    所陳相符。
  ⒉又甲○○於偵查中陳稱：「（文○龍已經和原告談過，原告
    把整個過程和文○龍說了，你為何還要向原告聲請本票裁定
    ？）因為我的錢是匯到105 年6 月4 日匯70萬被告帳戶，他
    說是代墊款，拿房子權狀影印給我。」等語（見系爭刑事案
    件偵二卷第328 頁），而甲○○有於105 年6 月4 日上午10
    時8 分11秒，自彰化銀行帳戶轉帳70萬元至被告之華南商業
    銀行帳戶（下稱6531號帳戶）之事實，亦有甲○○彰化銀行
    帳戶活期儲蓄存款存摺交易明細、華南商業銀行107 年9 月
    3 日營清字第1070078724號函檢送被告在該銀行之帳戶存款
    往來明細可憑（見系爭刑事案件偵二卷第247 、266 頁、警
    卷第33至34頁）。上開70萬元款項進入被告之帳戶後，旋即
    於同日10時38分48秒，以網路轉帳方式由被告1 次提出（見
    系爭刑事案件偵二卷第245 頁電話紀錄單及第267 頁第1 行
    備註欄），而轉入被告之自己在同一銀行內之活期信儲帳戶
    （下稱0821號帳戶），有華南商業銀行109 年6 月30日營清
    字第1090017489號函在卷可憑（見系爭刑事案件一審院一卷
    第319 頁），而被告於偵查中先後供稱：「（華南銀行0821
    號帳戶是你個人在使用？）是。」、「（網路轉帳是誰轉的
    ？）我在轉，我設定好了。」、「（網路轉，都是你處理的
    ？）是，我用手機轉的」等語（見系爭刑事案件偵二卷第30
    2 、304 、323 頁），則上開以網路轉帳方式轉入被告另一
    個個人使用之帳戶內之70萬元，係被告所為無訛。再參以上
    開匯款款項匯入後半小時許，即又轉匯至被告另一帳戶，匯
    款時間與簽發本票時間甚為密接，及被告於警詢中供稱甲○
    ○匯入之上開6531號帳戶係其等2 人共同使用等語（見系爭
    刑事案件警卷第5 頁），被告所提出臺灣高等檢察署高雄檢
    察分署109 年度上聲議處分書亦為相同之認定（見系爭刑事
    案件二審院卷第213 頁）等情，甲○○上開所證有關系爭物
    品等資料係被告向伊借用70萬元而提供作為擔保一節，應屬
    可信。
  ⒊就前開0821號帳戶之使用人、用途一節，被告雖辯稱：我在
    華南銀行有一個帳戶是甲存，它會自動從6531號帳戶扣款，
    買股票也是從6531號帳戶自動扣款，0821號帳戶是甲存支票
    的帳戶，甲存帳戶中的70萬是要還給金主的錢，是我和甲○
    ○共同要還給金主的錢，這是甲○○操作的，錢不是我準備
    跟甲○○借70萬，是甲○○明知我們有支票要兌現給人家，
    由其存進去讓0821號帳戶去扣款（系爭刑事案件院一卷第37
    7 頁）云云。然依華南商業銀行函覆稱「華南銀行0821號帳
    戶是活期儲蓄帳戶；6531號證券戶未約定扣繳支票款項。」
    等情，有華南商業銀行109 年7 月23日營清字第1090019961
    號函可憑（見系爭刑事案件一審院二卷第7 頁），與被告所
    述0821號帳戶是甲存支票帳戶，會自動從6531號帳戶內扣繳
    款項云云顯然不符，足證被告所辯並不可採。再者，被告雖
    辯稱拍簽發系爭本票之照片傳給甲○○係為證明其在事務所
    工作云云。惟被告既在代書事務所工作，且手持行動電話，
    則其若只為告知甲○○其人在代書事務所工作，大可持行動
    電話與之聯絡，亦較自然而符合常情，因此，應如甲○○所
    證拍照係為取信於甲○○，以之為借貸之憑據較為可信。
  ⒋原告於所購房地所有權移轉登記辦妥，委任事務完竣後向被
    告要回系爭本票時，被告先於105 年7 月14日書立「本票撕
    毀作廢」，嗣因原告遭文○龍追討票據債務時，被告復於10
    5 年11月3 日書立「…承辦過程全部完成無誤，但尾款本案
    額240 萬元整之本票遺失，及其相關文件正影本皆未尋獲，
    因此若有任何不相關之第三人持有，於公於私皆無法律效力
    」等語之確認書1 紙交給原告等情，業據原告於警詢中證述
    明確（見系爭刑事案件警卷第11頁），並有其所提出之上開
    切結書及確認書在卷可憑（見系爭刑事案件偵二卷第77、83
    頁），而如前所述，原告交付給被告之系爭物品係被告向甲
    ○○借款時，交給甲○○持有，資為借貸之憑據。則被告所
    立上開書據應係欺瞞原告而編織卸責之語，目的逃避自己返
    還系爭本票之責任。是被告以原告需用房屋代墊款為由，向
    甲○○取得70萬元後，將包含系爭本票在內之系爭物品交予
    甲○○供擔保，顯見被告主觀上確有侵占持有他人財物之犯
    意，被告確有為原告所指之侵占犯行無訛。因此，原告主張
    系爭物品遭被告侵占，係屬有據。
  ㈢原告依據民法第184 條第1 項、第544 條向被告請求60萬元
    信用權損害賠償及法定利息，是否有理？
  ⒈按因故意或過失，不法侵害他人之權利者，負損害賠償責任
    ；又不法侵害他人之身體、健康、名譽、自由、信用、隱私
    、貞操，或不法侵害其他人格法益而情節重大者，被害人雖
    非財產上之損害，亦得請求賠償相當之金額。民法第184 條
    第1 項前段、第195 條第1 項前段分別定有明文。次按信用
    權以人在社會中應受經濟上之評價為其保護法益，包括支付
    能力、履約意願等，故有主張應包括在名譽權者。又按名譽
    為個人在社會上享有一般人對其品德、聲望或信譽等所加之
    評價，屬於個人在社會上所受之價值判斷。因此名譽有無受
    損害，應以社會上對其評價是否貶損為斷。準此，查封不動
    產之強制執行行為，既具有公示性，客觀上即足使被查封人
    被指為債信不良，其原所建立之聲望必有減損，信譽勢必因
    此低落。若係以故意或過失而造成該信用（譽）之損害，自
    屬民法第195 條所規定之名譽遭受損害（最高法院90年度台
    上字第1814號判決可資參照）。
  ⒉經查，原告確實遭甲○○強制執行扣薪20萬8,530 元一情，
    有甲○○於系爭刑事案件之證述（見訴字卷第187 頁）、本
    院105 年度司票字第5928號民事裁定及卷宗（見電子檔案）
    、本院106 年度雄簡字第1214號民事判決（見訴字卷第45至
    48頁）在卷可稽，此部分事實堪以認定。依此，原告既經民
    事強制執行所發扣押命令向原告所任職單位扣取薪資20萬8,
    530 元，致使他人誤認原告簽發系爭本票後蓄意不予清償債
    務，而依現今一般社會觀感，未依約清償債務有予人信用不
    佳之印象，是被告侵占系爭本票將之交予甲○○後，使原告
    遭甲○○聲請強制執行，該強制執行行為對原告所建立之支
    付能力、履約意願等聲望必有一定減損，足使原告之一般社
    會信用評價因此低落，故被告前開故意侵占系爭本票之侵權
    行為業已對原告之信用權造成侵害，且屬情節重大之結果，
    應可認定。從而，原告就此非財產上之損害，自得請求被告
    賠償相當之金額。
  ⒊按不法侵害他人之人格權，被害人受有非財產上損害，請求
    加害人賠償相當金額之慰撫金時，法院對於慰撫金之量定，
    應斟酌實際加害情形、所造成之影響、被害人所受精神上痛
    苦之程度、雙方之身分、地位、經濟狀況及其他各種情形，
    以核定相當之數額（最高法院47年度台上字第1221號、51年
    度台上字第223 號及76年度台上字第1908號判決意旨參照）
    。本院參酌原告自陳學歷為○○畢業，年收入約00萬元，單
    親育有一約00歲兒子（見訴字卷第131頁），被告則於系爭
    刑事案件中自述學歷為○○畢業、現從事網路電子書為業、
    離婚、育有1 名未成年子女（見系爭刑事案件院二卷第442
    頁），並依職權調閱兩造稅務電子閘門資料查詢表、個人戶
    籍資料（為維護兩造之隱私、個資，爰不就其詳予敘述，見
    本院訴字卷末證物袋），爰斟酌兩造上開身分、地位、經濟
    狀況，及被告因前揭故意侵權行為情節，致原告受有上開信
    用權之非財產上損害，對原告之精神所造成之痛苦等一切情
    狀，認原告請求之精神慰撫金以20萬元為適當，逾此部分之
    請求，尚屬過高，不應准許。
  ⒋末按給付無確定期限者，債務人於債權人得請求給付時，經
    其催告而未為給付，自受催告時起，負遲延責任。其經債權
    人起訴而送達訴狀，與催告有同一之效力；遲延之債務，以
    支付金錢為標的者，債權人得請求依法定利率計算之遲延利
    息；應付利息之債務，其利率未經約定，亦無法律可據者，
    週年利率為5 ％，民法第229 條第2 項、第233 條第1 項前
    段、第203 條分別定有明文。原告對被告之前揭侵權行為損
    害賠償請求權，係屬給付無確定期限之金錢債權。而本件民
    事起訴狀繕本係於108 年10月8 日送達於被告（見附民卷第
    7 頁起訴狀右上方被告收受繕本簽名），因此，原告併請求
    被告自108 年10月9 日起至清償日止，按法定利率即年息 5
    ％計算之利息，自屬有據，應予准許。
五、綜上所述，原告基於侵權行為法律關係，請求被告給付20萬
    元，及自起訴狀繕本送達翌日即108 年10月9 日起至清償日
    止，按週年利率5 ％計算之利息，為有理由，應予准許；逾
    此範圍之請求，為無理由，應予駁回。至原告雖另主張依民
    法第544 條之委任法律關係請求本院擇一有利者為判決，惟
    本院既已依侵權行為之法律關係就原告此部分之請求予以准
    許，自無庸就其餘請求權再予審究，附此敘明。
六、本判決原告勝訴部分，所命給付之金額未逾50萬元，依民事
    訴訟法第389 條第1 項第5 款之規定，應依職權宣告假執行
    ，另依民事訴訟法第392 條第2 項規定，依職權酌定相當擔
    保金額，宣告准被告預供擔保而免為假執行。原告雖陳明願
    供擔保聲請宣告假執行，然其聲請僅係促使法院為職權之發
    動，爰不另為假執行准駁之諭知。至原告其餘假執行之聲請
    ，因訴之駁回而失所附麗，併予駁回。
七、訴訟費用負擔之依據：民事訴訟法第79條（本件係刑事庭移
    送前來，依卷內資料雖無相關訴訟費用之支出，然依臺灣高
    等法院暨所屬法院107 年法律座談會民事類提案第18號研討
    結果，仍併為訴訟費用負擔之諭知）。
中    華    民    國   110    年    11    月    5     日
                    民事第五庭法  官  鄭靜筠
以上正本係照原本作成。
如對本判決上訴，須於判決送達後20日內向本院提出上訴狀。如
委任律師提起上訴者，應一併繳納上訴審裁判費。      
中    華    民    國   110    年    11    月    5     日
                              書記官  李方云